台灣苗栗地方法院刑事判決　　　　　　　　　　　　　八十八年度訴字第四三五號
　　公　訴　人　臺灣苗栗地方法院檢察署檢察官
　　被　　　告　乙○○
右列被告因違反著作權法案件，經檢察官提起公訴（八十八年度偵字第二０九０號）
，本院判決如左：
    主      文
乙○○連續行使偽造私文書，足以生損害於他人，處有期徒刑陸月，如易科罰金，以
佰元折算壹日。
扣案之光碟片貳仟肆佰拾壹片均沒收。
    事      實
一、乙○○係位於苗栗縣通霄鎮○○路二巷七號「快樂城」玩具禮品店之負責人，曾
    於民國九十年一月三十日因違反電子遊戲場管理條例案件，經本院判處拘役三十
    日，嗣經上訴台灣高等法院台中分院，經該院於九十年四月十一日判決駁回上訴
    確定在案（未構成累犯），其明知英文「PS設計圖」業經日商．新力電腦娛樂股
    份有限公司（下簡稱：新力公司）向經濟部中央標準局（現更名為智慧財產局）
    申請註冊核准（第七一０四五四號）之商標，並指定使用於電腦、錄有電腦程式
    之卡帶、磁碟、光碟、卡匣之商標專用權，近年在全球個人電腦遊樂器市場行銷
    甚廣，品質著有商譽，為業界及消費大眾所共知，其商標專用期間自八十五年三
    月十六日起至九十五年三月十五日止；另「SEGA」業經日商．西雅企業股份有限
    公司（下簡稱：西雅公司）向經濟部中央標準局申請註冊核准（第二四九０七０
    號）之商標，並指定使用於電腦、家用微電腦、公司用微電腦、硬體、軟體、電
    腦用磁帶磁碟及其他應屬本類之一切商品之商標專用權，近年來亦在世界個人電
    腦遊樂器市場行銷甚廣，品質著有商譽，為業界及消費大眾所共知，其商標專用
    期間自七十三年七月一日起至八十三年六月三十日止，嗣經核准延展至九十三年
    六月三十日止；並明知扣案之片名「BIOHAZARD2」（中譯：惡靈古堡２）七片光
    碟片，係屬日商．卡波光股份有限公司（下簡稱：卡波光公司）享有著作財產權
    之電腦程式著作。乙○○對於姓名、年籍不詳之成年人，前來店內販售之遊戲光
    碟片，均屬非新力公司、西雅公司製造或授權製造，而將相同於英文「PS設計圖
    」或「SEGA」註冊商標之圖樣，分別使用於屬同一商品之光碟軟體之仿冒光碟片
    ；且該等光碟片所含之軟體內容並分別有偽註「Licensed by Sony Computer
    Entertainment Inc.」（即經新力電腦娛樂股份有限公司授權）或「PRODUCED
    BY OR UNDER LICENSE FROM SEGA ENTERPRISES,LTD.」（即由西雅企業股份有限
    公司製造或授權）等字樣，各為足以對外表示該等光碟產品係新力公司授權製造
    、西雅公司製造或授權製造之一定用意證明之準文書等事實，均有所認識。詎乙
    ○○竟基於意圖營利、欺騙他人及行使偽造私文書之概括犯意，未經新力公司及
    西雅公司之同意及授權，自八十七年七月間某日起，向不詳姓名之成年人，先後
    多次以每片新臺幣（下同）三十或三十五元之價格販入上揭仿冒光碟片，再由乙
    ○○將所販入之仿冒光碟片，在上開玩具禮品店內，連續以每片六十元之價格販
    賣並交付予不特定之人，據以行使該等仿冒光碟片內附軟體所含之上揭準文書，
    足生損害於新力公司或西雅公司。嗣於八十八年二月八日下午二時三十分許，經
    法務部調查局苗栗調查站在上址查獲，並當場扣得乙○○所有之仿冒光碟片二千
    四百三十一片（含仿冒新力公司「PS設計圖」商標之光碟片一千九百零三片【內
    含侵害卡波光公司著作權之「BIOHAZARD2」（中譯：惡靈古堡２）七片】及仿冒
   西雅公司「SEGA」商標之光碟片五百二十八片），始查悉上情。
二、案經法務部調查局苗栗調查站報請臺灣臺中地方法院檢察署呈請臺灣高等法院檢
    察署檢察長核轉暨新力公司、卡波光公司訴由臺灣苗栗地方法院檢察署檢察官偵
    查起訴。
    理      由
一、右揭事實，業據被告乙○○迭於偵查中及本院審理中坦承不諱，並據告訴人新力
    公司、卡波光公司指訴甚詳，復有經濟部中央標準局商標註冊證影本二紙、照片
    六幀附卷可稽及被告所有之光碟片二千四百三十一片（含PLAY STATION主機使用
    之光碟片一千九百零三片及SEGA主機使用之光碟片五百二十八片）扣案可資佐證
    。而扣案之上揭光碟片經本院會同公訴人、被告、告訴代理人，經取樣勘驗結果
    認：（一）勘驗扣案PLAY STATION主機使用之光碟片結果：１、以告訴人代理人
    提供之適用於新力公司光碟片之日規改裝主機（下稱：日規改裝新力主機）測試
    ，在未裝入光碟片而空機播放時，電視螢幕先會出現「SONY」及圖之畫面（下簡
    稱：「第一畫面」），接下來為英文主目錄畫面，其後再無任何其他畫面出現。
    ２、以日規改裝新力主機測試，放入執行扣案侵害卡波光公司著作權之光碟片「
    BIOHAZARD2」（中譯：惡靈古堡２），除會出現「第一畫面」外，接著會出現上
    方為「PS設計圖」圖樣、中央為「PlayStation TM」圖樣、下方為「Licensed
    by Sony Computer Entertainment Inc.」授權文字、最下方為「SCEI TM」之畫
    面（下簡稱：「第二畫面」）。３、以同機執行扣案之仿冒新力公司光碟片「沈
    默之丘」，皆會出現「第一畫面」及「第二畫面」。４、以上證明「PS設計圖」
    圖樣及「Licensed  by Sony Computer Entertainment Inc.」授權文字均存在
    扣案新力公司PLAY STATION主機使用之一千九百零三片光碟片中，而其中片名「
    BIOHAZARD2」（中譯：惡靈古堡２）之光碟片七片並侵害卡波光公司之著作權。
    （二）勘驗扣案SEGA主機使用之光碟片結果：１、以告訴人代理人提供之適用於
    西雅公司光碟片之日規改裝主機（下稱：日規改裝西雅主機）測試，在未裝入光
    碟片而空機播放時，電視螢幕先會出現「SEGA SATURN」及圖之畫面（下簡稱：
    「第一畫面」），接下來為英文主目錄畫面，其後再無任何其他畫面出現。２、
    以日規改裝西雅主機測試，放入執行扣案仿冒西雅公司光碟片「昇龍三國演義」
    ，除會出現「第一畫面」外，接著會出現中央為「SEGA」註冊商標之圖樣，下方
    為「PRODUCED BY OR UNDER LICENSE FROM SEGA ENTERPRISES,LTD.」之第二畫
    面。３、以上證明「SEGA」商標及「PRODUCED BY OR UNDER LICENSE FROM SEGA
    ENTERPRISES,LTD.」之授權文字均存在扣案西雅公司SEGAN主機使用之五百二十
    八片光碟片中等情，亦有本院九十一年三月十八日勘驗筆錄一份在卷可稽，是被
    告上揭自白確與事實相符。從而，本件事證明確，被告右揭犯行，均堪認定，應
    予依法論科。
二、查所謂文書，乃外型為有體物，文書表意人之思想或意思以視覺感官可見之方法
    記載於該有體物上者，均可謂為文書，如錄影帶、光碟片之有體物，雖須藉助錄
    影機、電腦主機始能將其中之思想、意思表示出來，但其足以將表意人之思想或
    意思以視覺感官見其內容，是司法實務向來承認類如錄影帶、光碟片之物，應屬
    刑法之「文書」（參照最高法院七十六年度臺上字第二四六號判決對於盜版錄影
    帶案例之解釋）。雖然八十六年十月八日修正、同年月十日生效之刑法第二百二
    十條增訂第二項、第三項規定：「錄音、錄影或電磁紀錄，藉機器或電腦之處理
    所顯示之聲音、影像或符號，足以為表示其用意之證明者，亦同（即以文書論）
    」，「稱電磁紀錄，指以電子、磁性或其他無法以人之知覺直接認識之方式所製
    成之紀錄，而供電腦處理之用者」；將錄音、錄影、或電磁紀錄（含光碟內之軟
    體），歸類於準文書。惟此係就既存之司法實務將錄音帶、光碟片等物認定為刑
    法所規定之文書之見解，以立法解釋之方式，加以成文化，並定於刑法第二百二
    十條準文書條文內。本件扣案光碟片內中之電磁紀錄，既可藉由主機及電視分別
    表現出偽註「Licensed by Sony Computer Entertainment Inc.」或「PRODUCED
    BY OR UNDER LICENSE FROM SEGA ENTERPRISES,LTD.」授權文字，各為足以對外
    表示該等光碟片產品係屬新力公司授權製造、西雅公司製造或授權製造之一定用
    意證明即應屬刑法規定之準文書（依新法之立法解釋）。次按販賣交付類如仿冒
    新力公司或西雅公司產製光碟片，雖然存於光碟片內軟體中「PS設計圖」商標圖
    樣及「Licensed by Sony Computer Entertainment Inc.」或「SEGA」商標及「
    PRODUCED BY OR UNDER LICENSE FROM SEGA ENTERPRISES, LTD.」之授權文字，
    皆須經主機及電視之執行，始能顯現，惟行為人於販賣時  既對於其所販賣並因
    而交付之物係屬仿冒之新力公司或西雅公司光碟片之事實有所主張，自有行使該
    等光碟片內含之上開授權文字之主觀犯意及行為，應構成刑法第二百十六條、第
    二百二十條、第二百十條之行使偽造（準）私文書罪（同參照最高法院七十六年
    度臺上字第二四六號判決對於出售、出租盜版錄影帶案例之見解）。是核被告意
    圖營利及欺騙他人，向他人販入如扣案之內有偽註之上揭授權文字，使用相同於
    「SEGA」、「PS設計圖」註冊商標圖樣於同一商品之光碟軟體之仿冒光碟片，又
    部分扣案仿冒光碟片所內含之遊戲軟體，為仿冒之卡波光公司享有著作財產權之
    電腦程式著作，進而販賣交付予不特定客戶，並據以行使該等仿冒光碟片內附軟
    體所含之上揭準文書，足生損害於新力公司及西雅公司之行為，係犯刑法第二百
    十六條、第二百二十條、第二百十條之行使偽造（準）私文書罪，商標法第六十
    三條之明知為仿冒商標商品而販賣罪，及著作權法第九十三條第三款、第八十七
    條第二款之以明知為侵害著作權之物而意圖營利而交付罪。至公訴人原起訴意旨
    以：被告雖自八十七年某日起，迄八十八年二月間經查獲前，長時間販售扣案仿
    冒光碟，且經查獲之未售出光碟片達二千四百三十一片，數量龐大，因認被告顯
   涉有以之為常業，賴以為生之常業犯行等語，惟查，本件扣案之光碟片雖達二千
    四百三十一片，惟其中涉有違反著作權法，且已依法提出告訴之盜版光碟片，僅
    有「BIOHAZARD2」（中譯：惡靈古堡２）七片之事實，業據告訴人新力公司、卡
    波光公司之告訴代理人甲○○律師於本院審理中供述屬實，並經本院勘驗無誤，
    雖被告因扣案之二千四百三十一片光碟片另涉有違反商標法及行使偽造私文書犯
    行，惟以本件扣案之光碟片中涉有違反著作權法之光碟片僅占七片，自難認被告
    涉有著作權法第九十四條之常業犯，公訴人原起訴意旨，容有誤會，本件既於本
    院審理中經檢察官當庭請求更正起訴法條，本院自無庸變更起訴法條，附此敘明
    。被告先後多次行使偽造私文書、販賣（含販入行為）仿冒商標商品及違法著作
    權之上揭犯行，時間緊接，各觸犯犯罪構成要件相同之罪名，顯均係基於概括犯
    意反覆為之，屬連續犯，皆依連續犯規定各論以一罪，並分別加重其刑。又被告
    每一販賣交付仿冒光碟片之行為，均同時觸犯上開行使偽造（準）私文書罪、明
    知為仿冒商標商品而販賣罪，及以明知為侵害著作權之物而意圖營利而交付罪，
    是被告所犯上開三罪，應屬一行為觸犯數罪名之想像競合犯，應從一重依行使偽
    造（準）私文書罪處斷。爰審酌被告曾於九十年一月三十日因違反電子遊戲場管
    理條例案件，經本院判處拘役三十日，嗣經上訴台灣高等法院台中分院，經該院
    於九十年四月十一日判決駁回上訴確定在案，有臺灣高等法院被告全國前案紀表
    一紙在卷可按，足見其素行尚非良好，及本件販賣仿冒光碟片數量，被告係經營
    電視遊樂器販賣店之人，而非製造者，且事後坦承犯行、知所悔悟及雖告訴人不
    願與被告和解，惟被告仍當庭表示願與告訴人達成民事和解，顯見其犯後態度良
    好等一切情狀，量處如主文所示之刑，以示懲儆。末按被告犯罪後，刑法第四十
    一條業已於九十年一月四日修正，並於同年一月十日經總統公布，於同年一月十
    二日生效，修正前刑法第四十一條規定：「犯最重本刑為三年以下有期徒刑以下
    刑之罪，而受六月以下有期徒刑或拘役之宣告，因身體、教育、職業或家庭之關
    係，執行顯有困難，得以一元以上三元以下折算一日，易科罰金」，修正後則規
    定：「犯最重本刑為五年以下有期徒刑以下之刑之罪，而受六個月以下有期徒刑
    或拘役之宣告，因身體、教育、職業、家庭之關係或其他正當事由，執行顯有困
    難者，得以一元以上三元以下折算一日，易科罰金。但確因不執行所宣告之刑，
    難收矯正之效，或難以維持法秩序者，不在此限。」，是修正後之刑法第四十一
    條第一項前段業已擴大得易科罰金之範圍，比較新舊法之結果，以新法有利於被
    告，依刑法第二條第一項前段之規定，本件自應適用修正後之規定，爰併予諭知
    易科罰金之折算標準。至扣案之光碟片二千四百三十一片，係被告犯商標法第六
    十三條之罪所販賣（販入）之商品，應依同法第六十四條之規定予以宣告沒收，
    併此敘明。
據上論斷，應依刑事訴訟法第二百九十九條第一項前段，商標法第六十三條、第六十
四條，著作權法第九十三條第三款、第八十七條第二款，刑法第二條第一項前段、第
十一條、第五十六條、第二百十六條、第二百二十條、第二百十條、第五十五條、第
第四十一條第一項前段，罰金罰鍰提高標準條例第二條，判決如主文。
中      華      民      國      九十一    年      八    月      三十    日
                                    臺灣苗栗地方法院刑事第二庭
                                        法  官  吳  炳  桂
右正本證明與原本無異。
如不服本判決，應於判決送達後十日內向本院提出上訴狀（應附繕本），上訴於臺灣
高等法院台中分院。
                                        書記官  楊  慧  萍
中      華      民      國      九十一    年      九    月       二     日
附錄本判決論罪科刑法條全文：
刑法第二百十六條：
行使第二百十條至第二百十五條之文書者，依偽造、變造文書或登載不實事項或使登
載不實事項之規定處斷。
刑法第二百二十條：
在紙上或物品上之文字、符號、圖畫、照像，依習慣或特約，足以為表示其用意之證
明者，關於本章及本章以外各罪，以文書論。
錄音、錄影或電磁紀錄，藉機器或電腦之處理所顯示之聲音、影像或符號，足以為表
示其用意之證明者，亦同。
稱電磁紀錄，指以電子、磁性或其他無法以人之知覺直接認識之方式所製成之紀錄，
而供電腦處理之用者。
刑法第二百十條：
偽造、變造私文書，足以生損害於公眾或他人者，處五年以下有期徒刑。
商標法第六十三條：
明知為前條商品而販賣、意圖販賣而陳列、輸出或輸入者，處一年以下有期徒刑、拘
役或科或併科新臺幣五萬元以下罰金。
著作權法第八十七條第二款：
有下列情形之一者，除本法另有規定外，視為侵害著作權或製版權︰
二  明知為侵害著作權或製版權之物而散布或意圖散布而陳列或持有或意圖營利而交
    付者。
著作權法第九十三條第三款：
有下列情形之一者，處二年以下有期徒刑，得併科新台幣十萬元以下罰金︰
三  以第八十七條各款方法之一侵害他人之著作權者。
